臺灣高等法院高雄分院刑事判決　　　　　　　　　　九十三年度交上易字第四三號
　　　上　訴　人　臺灣高雄地方法院檢察署檢察官
　　　被　　　告　乙○○
右上訴人因被告過失致死案件，不服臺灣高雄地方法院九十二年度交易字第二七九號
中華民國九十三年四月二十九日第一審判決（起訴案號：臺灣高雄地方法院檢察署九
十二年度偵字第一四三五０號、九十二年度偵字第一五０三三號），提起上訴，本院
判決如左：
    主  文
上訴駁回。
    事  實
一、乙○○未考領合格自小客車駕駛執照，明知無駕駛執照及患有高血壓性心臟病、
    心絞痛、缺血性心臟病及陣發性心律不整、心房顫動等疾病，未按時規則服藥，
    可能血壓升高及心絞痛發作影響安全駕駛不得駕車，竟於民國九十二年七月四日
    六時二十分許，其高血壓性心臟病藥物已用罄，而未按時服用藥物之情況下，仍
    駕駛車牌號碼九Ｓ─三四三二號自小客車，沿高雄市○○路右轉成功二路由南往
    北方向行駛，本應注意車前狀況，並隨時採取必要之安全措施，且患病影響安全
    駕駛不得開車，而依當時天候晴朗、日間自然光線、柏油路面乾燥無缺陷、道路
    無障礙物、視距良好等情，並無不能注意之情事，竟疏未注意及此，且適值未按
    時服藥病情發作影響安全駕駛，自後追撞在同向前方機慢車道行駛由張光甫所騎
    乘之車牌號碼ＵＳＴ─一九三號機車，致張光甫人車倒地，因此受有顱內出血等
    傷害，經送醫後延至翌日（同年月五日）上午十時三十分許仍因傷重不治死亡。
    乙○○於肇事後，並於事故現場，待處理員警到場而尚不知何人為肇事者時，即
    向處理員警自承為肇事者，並接受裁判。
二、案經臺灣高雄地方法院檢察署檢察官據報相驗自動檢舉，並經張光甫之弟甲○○
    訴由臺灣高雄地方法院檢察署檢察官偵查起訴。
    理  由
一、右揭事實，業據被告乙○○於警訊、偵查、原審及本院審理中坦承不諱，並經告
    訴人甲○○於警詢、偵查中及本院審理時指陳在卷，復有道路交通事故現場圖、
    道路交通事故調查報告表（一）（二）、林誓揚診所函、交通部公路總局高雄區
    監理所函各乙紙及現場照片八幀在卷可稽。又被害人張光甫確因本件車禍，致受
    有顱內出血等傷害導致死亡，業經臺灣高雄地方法院檢察署檢察官督同法醫師相
    驗屬實，製有相驗屍體證明書、驗斷書及勘驗筆錄各乙份在卷足憑。
二、按未領有汽車駕駛執照不得駕車，道路交通管理處罰條例第二十一條第一項定有
    明文。次按汽車行駛時，駕駛人應注意車前狀況，並隨時採取必要之安全措施；
    汽車駕駛人患病影響安全駕駛者，不得駕車，道路交通安全規則第九十四條第三
    項及第一百十四條第四款亦分別定有明文。而查被告乙○○未領有合格之自小客
    車駕駛執照，且患有高血壓性心臟病、心絞痛、缺血性心臟病及陣發性心律不整
    、心房顫動等疾病，未按時規則服藥，可能血壓升高及心絞痛發作等情，有交通
    部公路總局高雄區監理所九十三年三月一日高監駕字第０九三０００七二二一號
    函及林誓揚診所函各乙份在原審卷可按，則被告駕車自應注意上揭規定，且依當
    時之天候晴朗、日間自然光線、柏油路面乾燥無缺陷、道路無障礙物、視距良好
    ，並無不能注意之情事，亦有前開道路交通事故調查報告表（一）各項記載足按
    ，詎被告竟疏未注意車前狀況，且適值未按時服藥病情發作影響安全駕駛因而不
    慎肇事，其就本件車禍事故之發生確有過失，灼然甚明。又本件車禍事故，經原
    審送請高雄市政府交通局車輛行車事故鑑定委員會鑑定結果，認為：「乙○○：
    未保持安全距離及未依規定車道行駛，為肇事原因。張光甫：無肇事原因。」，
    此有該委員會九十三年一月十五日高市車鑑字第０九三００００二六０號函及所
    附之鑑定意見書各一份附於原審卷第六十七頁、第六十八頁可憑，亦與本院為相
    同之認定。再被害人張光甫確因本件車禍事故而死亡，被害人張光甫之死亡結果
    與被告之過失行為間顯有相當之因果關係。綜上所述，本件事證明確，被告過失
    致死犯行，堪以認定。
三、核被告乙○○所為，係犯刑法第二百七十六條第一項之過失致人於死罪。被告無
    駕駛執照駕車，因而致人死亡，依法應負刑事責任，應依道路交通安全規則第八
    十六條第一項規定，加重其刑。又被告於肇事後，且於事故現場，待處理員警到
    場尚不知何人為肇事者時，即向處理員警自承為肇事者，並接受裁判，業據證人
    即本件車禍現場處理員警康永昌於原審到庭證述明確（見原審卷第一四二頁至第
    一四四頁），核與刑法第六十二條前段自首規定之情節相符，依法應減輕其刑，
    並依法先加後減之。
四、原審以被告罪證明確，因予適用刑法第二百七十六條第一項、第六十二條前段，
    道路交通管理處罰條例第八十六條第一項，罰金罰鍰提高標準條例第一條前段之
    規定，並審酌駕駛汽車係一極高度危險之活動，不只牽涉個人安全，稍一不慎發
    生車禍，往往造成他人生命、身體永遠無法彌補之傷害，故駕車時必須十分戒慎
    小心，本件被告未領有駕駛執照，其開車技術、態度、反應能力，在在堪慮，竟
    於患病影響安全駕駛之情狀下駕車，致疏未注意車前狀況，而撞及被害人張光甫
    ，造成被害人因顱內出血不治死亡之嚴重結果，其過失情節甚為重大，並參酌被
    告坦承犯行，惟迄未與張光甫之弟即告訴人甲○○達成和解等一切情狀，量處有
    期徒刑十月，認事用法核無違誤，所處之刑亦屬適當。檢察官上訴意旨，以被告
    無照駕駛，因而至張光甫死亡，依道路交通安全規則第八十六條第一項規定應加
    重其刑，且被告自肇事後迄今仍未與被害人家屬和解，原審僅判處有期徒刑十月
    ，實嫌輕縱，尚有未洽，指摘原判決不當云云。然查：被告雖無照駕駛，然其合
    乎自首之要件，原審依法先加後減，依刑法第二百七十六條第一項之規定，該罪
    法定刑為二年以下有期徒刑、拘役或二千元以下罰金，原審判處被告有期徒刑十
    月，應屬中度刑，並無輕縱之情事，雖被告迄今未與被害人家屬達成和解，但告
    訴人仍得循民事途徑請求民事賠償，是檢察官上訴，為無理由，應予駁回。
據上論斷，應依刑事訴訟法第三百六十八條，判決如主文。
本案經檢察官陳國全到庭執行職務。
中      華      民      國    九十三    年      六      月     三十     日
                              臺灣高等法院高雄分院刑事第二庭
                                  審判長法官  林正雄
                                        法官  陳啟造
                                        法官  黃壽燕
右正本證明與原本無異。
不得上訴。
                                  法院書記官  黃一秋
中    華    民    國      九十三      年      六      月      三十      日
附錄本判決論罪科刑法條：
中華民國刑法第二百七十六條第一項：
  因過失致人於死者，處二年以下有期徒刑、拘役或二千元以下罰金。
